【裁判字號】    98,簡上,160
【裁判日期】    981009
【裁判案由】    損害賠償
【裁判全文】
臺灣臺中地方法院民事判決             98年度簡上字第160號
上  訴  人  台証綜合證券股份有限公司
法定代理人  甲○○
訴訟代理人  丙○○
視同上訴人  丁○○
被  上訴人  乙○○
上列當事人間請求損害賠償事件，上訴人對於民國98年5月11 日
本院臺中簡易庭98年度中簡字第431號第一審判決提起上訴，經
本院於民國98年9月25日言詞辯論終結，判決如下：
    主      文
上訴駁回。
第二審訴訟費用由上訴人台証綜合證券股份有限公司負擔。
    事實及理由
壹、本件上訴人台証綜合證券股份有限公司（下稱台証公司）經
    原審判決與丁○○應負連帶給付責任，上訴人台証公司提出
    非基於個人關係之抗辯，其訴訟標的對於丁○○即屬必須合
    一確定，依民事訴訟法第56條第1項第1款之規定，上訴人台
    証公司之上訴效力及於未上訴之共同訴訟人丁○○，應將丁
    ○○併列為視同上訴人。
貳、被上訴人起訴主張：視同上訴人丁○○曾為上訴人台証公司
    西屯分公司之營業員兼業務副理，負責招攬客戶投資金融性
    商品及代客下單買賣上市、上櫃股票。於民國96年6月間，
    因視同上訴人向被上訴人佯稱上訴人台証公司正招募債券基
    金而向其遊說投資，致被上訴人陷於錯誤，而填具安泰銀行
    取款條交由視同上訴人，於同年6月20日自行由被上訴人帳
    戶內提領新臺幣（下同)200,000元，作為投資基金之用，並
    於提款時請安泰銀行行員註記該筆交易為「債基」，以藉此
    取信於被上訴人，然視同上訴人並未將上開200,000元為被
    上訴人購買基金，而係挪為己用，造成被上訴人200,000元
    之損失。視同上訴人上開犯行，業經鈞院98年度簡字第36號
    刑事判決，以涉犯詐欺罪，判處有期徒刑4月。上訴人台証
    公司係視同上訴人之僱用人，對於視同上訴人執行職務造成
    被上訴人之損害，自應負僱用人責任。爰依民法第184條、
    第188條第1項規定，提起本件訴訟，訴請：上訴人及視同上
    訴人應連帶給付被上訴人200,000元，及自98年2月12日(即
    起訴狀繕本送達翌日) 起至清償日止，按年息5%計算之利息
    。原審判決被上訴人全部勝訴，上訴人不服，提起本件上訴
    。被上訴人並於本院聲明請求：駁回上訴人之上訴。
參、上訴人方面
一、上訴人則以：上訴人為一證券公司，營業項目為受託買賣有
    價證券，依上訴人公司申購基金流程，其營業員自始至終不
    經手客戶之金錢款項，關於客戶之存提款非上訴人台証公司
    經營之業務範圍，亦非上訴人公司營業員之職務。顯見視同
    上訴人盜用被上訴人之金錢，純屬其個人行為，與上訴人台
    証公司無關。而被上訴人從未填寫上訴人台証公司之基金申
    購書，卻僅出示安泰銀行存款往來對帳單與取款憑條，足見
    被上訴人係以私人委任關係，委託視同上訴人購買基金，則
    視同上訴人對被上訴人之侵權行為自屬個人犯罪行為，與執
    行職務無關，被上訴人自不得主張民法第188條第1項之連帶
    賠償責任。況上訴人台証公司選任視同上訴人時曾查核其是
    否有不良前科或違反證券相關法令，此外視同上訴人任職期
    間，上訴人台証公司更不定時抽查各業務員之通話紀錄，注
    意信用狀況，種種努力均顯示已善盡選任及監督之義務。退
    步言之，本件鈞院縱認上訴人台証公司應負侵權行為連帶損
    害賠償責任，惟被上訴人曾有多次買賣股票基金之經驗，應
    知申購基金時應填寫申請書且每月會收到代銷機構寄送之對
    帳單，詎料被上訴人於96年6月間向視同上訴人申購基金至
    97年1月其離職後，皆未收到基金申購之相關文件、交易明
    細或對帳單，亦未即時向上訴人台証公司反應，致損失擴大
    ；況被上訴人將本應自行保管之已蓋章取款條與存摺交付視
    同上訴人，致令視同上訴人利用職務之便為不法行為，被上
    訴人對於損害之發生、擴大顯有重大過失，實應由其負全部
    之責任，爰請依民法第217條之規定免除上訴人台証公司之
    連帶責任等語，資以抗辯。並於本院聲明請求：(一)廢棄原判
    決；(二)駁回被上訴人在第一審之訴。
二、視同上訴人對於其曾係上訴人台証公司之西屯分公司之營業
    員兼業務副理，且曾建議被上訴人以200,000元購買上訴人
    台証公司代售之基金，惟全部私自挪用，造成被上訴人損害
    等情，並不爭執。
肆、兩造不爭執事項：
一、視同上訴人因詐欺被上訴人200,000元，經臺灣臺中地方法
    院檢察署檢察官起訴 (案號：97年度偵字第27016號)，並經
    本院以98年度簡字第36號判處有期徒刑4月，檢察官提起上
    訴，經本院98年度簡上字第240號判決駁回確定在案。
二、視同上訴人丁○○於96年6月間擔任上訴人台証公司西屯分
    公司營業員兼業務部副理，主要業務為代客下單買賣股票及
    招攬投資性商品，視同上訴人向被上訴人招攬之摩根富林明
    全球型債券基金，為上訴人台証公司代為銷售之基金。
伍、被上訴人主張視同上訴人執行職務，不法侵害其權利，故上
    訴人應與視同上訴人連帶負損害賠償責任等情，惟為上訴人
    所否認，並以前揭情詞置辯，是本件之爭點為：(一)被上訴人
    是否與有過失? (二)如被上訴人與有過失，應減輕或免除上訴
    人之損害賠償金額?玆敘述如下：
一、按民法第188條第1項所謂受僱人因執行職務不法侵害他人之
    權利，不僅指受僱人因執行其所受命令，或委託之職務自體
    ，或執行該職務所必要之行為，而不法侵害他人之權利者而
    言，即受僱人之行為，在客觀上足認為與其執行職務有關，
    而不法侵害他人之權利者，就令其為自己利益所為亦應包括
    在內，最高法院42年台上字第1224號判例可資參照。次按因
    故意或過失，不法侵害他人之權利者，負損害賠償責任。故
    意以背於善良風俗之方法，加損害於他人者亦同。違反保護
    他人之法律，致生損害於他人者，負賠償責任，民法第184
    條第1項前段、後段、第2項分別定有明文。當被侵害者係他
    人權利時，只要加害人具有故意或過失，即應依民法第184
    條第1項前段負損害賠償責任。其被侵害者，非屬權利時，
    須加害行為係出於故意背於善良風俗方法（第184條第1項後
    段），或違反保護他人之法律（第184條第2項）時，被害人
    始得請求損害賠償。易言之，民法第184條第1項前段所保護
    的，限於權利，不及一般財產上之利益（純粹財產上損害、
    純粹經濟上損失）。一般財產上利益僅能依民法第184條第1
    項後段規定或第2項受到保護。
二、經查，視同上訴人丁○○於96年6月間擔任上訴人台証公司
    西屯分公司營業員兼業務部副理，主要業務為代客下單買賣
    股票及招攬投資性商品，視同上訴人向被上訴人招攬之摩根
    富林明全球型債券基金，為上訴人台証公司代為銷售之基金
    等情，為上訴人、被上訴人所不爭執，是以，視同上訴人為
    上訴人台証公司之受僱人，其執行職務時，利用該職務給予
    之機會詐騙被上訴人，致被上訴人受有200,000元之損失甚
    明。故上訴人台証公司抗辯，此為視同上訴人個人犯罪行為
    ，與其職務無關，並非可採。而上訴人台証公司復抗辯於選
    任視同上訴人時曾查核其是否有不良前科或違反證券相關法
    令，於視同上訴人任職期間，更不定時抽查各業務員之通話
    紀錄，注意信用狀況，縱然屬實，然仍無法證明對於視同上
    訴人於執行本件職務時有予以監督或監督並未疏懈，而可認
    上訴人台証公司對於選任及監督視同上訴人無過失。是上訴
    人台証公司謂其已盡選任及監督視同上訴人之責任，不負損
    害賠償責任，亦無足採。
三、次查，本件被上訴人所請求遭視同上訴人詐欺之200,000元
    ，核其性質係純粹財產上損害（純粹經濟上損失），而視同
    上訴人既係以詐欺之方法致被上訴人受有上開財產上損害，
    則顯係以背於善良風俗之方法加損害於被上訴人，上訴人台
    証公司則應負僱用人責任，已如前述，是依前開184條第1項
    後段、第2項、第188條第1項前段侵權行為之規定，被上訴
    人主張上訴人台証公司應負連帶損害賠償責任，為有理由。
四、再查，上開所述200,000元之取款憑條，係視同上訴人於被
    上訴人購買基金之時，向被上訴人稱有些資料須蓋印章，被
    上訴人因而將印章交予視同上訴人，視同上訴人再於上開取
    款條蓋章，且其並未保管被上訴人之存摺、印章等情，已據
    視同上訴人陳明（見原審98年4月28日及本院98年8月12日言
    詞辯論筆錄）。足見視同上訴人係利用代被上訴人辦理基金
    申購業務之機會，並另藉詞取得被上訴人印章，蓋印於上開
    取款條，用以盜領被上訴人於安泰銀行200,000元之存款，
    並將之挪為己用，並非被上訴人自始即將取款條、存摺及印
    章委由視同上訴人保管致生弊端，自不能謂被上訴人對於損
    害之發生與有過失，是以，本件自無民法第217條與有過失
    規定之適用。
五、末查，被上訴人既對於損害之發生無與有過失，則上開爭點
    (二)即無庸再予以審酌。
陸、綜上所述，被上訴人本於上開民法第184條第1項後段、第2
    項、第188條第1項前段侵權行為之法律關係，請求上訴人台
    証公司、視同上訴人連帶賠償200,000元，及自98年2月12日
    起至清償日止，按年利率5%計算之法定遲延利息，為有理由
    ，應予准許。從而，原審據以判決准許被上訴人之請求並依
    職權宣告假執行，並無違法、不當。上訴人上訴仍執陳詞指
    摘原判決不當，求予廢棄改判，經核並無理由，應予駁回其
    上訴。
柒、據上論結，本件上訴為無理由，依民事訴訟法第436條之1第
    3項、第449條第1項、第78條、第85條第3項，判決如主文。
中    華    民    國    98    年    10    月     9    日
                 刑事第三庭   審判長法  官  許秀芬
                                    法  官  許石慶
                                    法  官  曹宗鼎
以上正本係照原本作成。
本裁定不得上訴。
中    華    民    國    98    年    10    月     9    日
                                    書記官


司法院資訊處製作；財團法人民間司法改革基金會備份。
